【裁判字號】    89,訴緝,10
【裁判日期】    890517
【裁判案由】    偽造文書等
【裁判全文】
臺灣花蓮地方法院刑事判決                          八十九年度訴緝字第一０號
    公  訴  人  臺灣花蓮地方法院檢察署檢察官
    被      告  乙○○
右列被告因詐欺等案件，經檢察官提起公訴（八十七年度偵字第三一一五號），本院
判決如左：
    主  文
乙○○行使偽造私文書，足以生損害於他人，處有期徒刑肆月，壽險貸款給付收據上
偽造之丙○○署押貳枚均沒收。又意圖為自己不法之所有而侵占對於業務上所持有之
物，處有期徒刑柒月，應執行有期徒刑拾月，壽險貸款給付收據上偽造之丙○○署押
貳枚均沒收。緩刑參年。
    事  實
一、乙○○曾於甲○○○保險股份有限公司（以下簡稱：國壽公司）擔任收費展業員
    工作，負責國壽公司保險業務之拓展及對於人身保險客戶提供一、收費服務；二
    、各種保險金申請及款項轉交；三、保單質押貸款申請，利息之收取及償還款解
    繳公司之業務，為從事業務之人。於其任職於國壽公司期間之八十六年四月間，
    因需款孔急，竟意圖為自己不法之所有，向其人身保險客戶丙○○詐稱以為其提
    前辦理二份保險契約（保險單號碼分別為：0000000000號、0000
    000000號）之滿期給付為由，向丙○○騙得上揭二份保險單及丙○○之印
    章後，偽造丙○○之署押及盜用丙○○之印章於二份壽險貸款給付收據上，向國
    壽公司佯稱丙○○欲持上揭二份保單質押借款各新台幣（下同）十萬元，國壽公
    司不疑有他，乃於八十六年四月二十八日（起訴書誤載為八十六年四月二十九日
    ）將二十萬元匯入丙○○所有於花蓮縣鳳榮地區農會信用部所開設之00000
    00之六號活期存款帳戶內。乙○○復於八十六年四月二十九日（起訴書誤載為
    八十六年四月三十日）向丙○○訛稱國壽公司於八十六年四月二十八日所匯入其
    活期存款帳戶內之金錢係匯款錯誤，必須領出返還國壽公司為由，使丙○○陷於
    錯誤，而於八十六年四月二十九日下午十四時許，由乙○○陪同前往上揭鳳榮地
    區農會信用部提領二十萬元後，交與乙○○得逞。乙○○復意圖為自己不法之所
    有，於八十六年五月十二日在上揭二份人身保險契約滿期後，將國壽公司委託伊
    轉交該二份人身保險契約之滿期受益人劉阿城、劉安倉之滿期金十萬零五百九十
    三元侵占入己。
二、案經國壽公司訴請台灣花蓮地方法院檢察署檢察官偵查起訴。
    理  由
一、右揭犯罪事實，業據被告乙○○於本院調查、審理時坦承不諱，核與告訴人國壽
    公司之告訴代理人丁○○於偵查及本院審理時所指訴之情節相符，並經證人丙○
    ○、劉阿城、劉安倉證述纂詳，且有保全給付收據、鳳榮地區農會活期存款存摺
    影本等在卷可稽，本件事證明確，被告犯行洵堪認定，應予依法論科。
二、被告偽造丙○○之署押並盜用丙○○之印章於壽險貸款給付收據上，將上揭二份
    貸款給付收據交與國壽公司向國壽公司佯稱丙○○欲持上揭二份保單質押借款各
    十萬元，國壽公司不疑有他，乃將二十萬元匯入丙○○所有於鳳榮地區農會信用
    部所開設之活期存款帳戶內，顯對於該貸款給付收據表彰保單質押借款之意思有
    所主張，嗣後被告乙○○再向丙○○騙取上揭二十萬元得逞。後再將國壽公司委
    託伊轉交該二份人身保險契約之滿期受益人劉阿城、劉安倉之滿期金十萬零五百
    九十三元侵占入己之行為，核其所為係犯刑法第二百十六條、第二百十條之行使
    偽造私文書罪、同法第三百三十九條第一項之詐欺取財罪及同法第三百三十六條
    第二項之業務侵占罪。其偽造丙○○之署押、盜用丙○○之印章行為，係偽造壽
    險貸款給付收據私文書之部分行為，不另論罪。偽造壽險貸款給付收據後行使交
    付國壽公司，偽造之低度行為為行使之高度行為所吸收，應論以行使偽造私文書
    罪。又其所犯上開行使偽造私文書、詐欺取財罪間，係為達詐取財物之目的，有
    方法結果之牽連關係，應從行使偽造私文書罪處斷，公訴人認被告所為係犯刑法
    第二百十七條第二項、第一項、第二百十條、第二百十六條、第三百三十九條第
    一項等罪，而所犯偽造文書罪及詐欺罪間，有吸收關係及牽連關係，應從一重之
    詐欺罪處斷等語，容有誤會，應予更正。又與所犯刑法第三百三十六條第二項之
    業務侵占罪間，犯意各別，應分論併罰。爰審酌被告因一時需款孔急，不知循合
    法管道商借，而為此不法行為，及其犯罪動機、目的、手段、所生危害，及其事
    後業已匯款二筆金額（一筆為四萬五千零八十九元、另一筆為三十萬零五百九十
    三元，共計三十四萬五千六百八十二元）返還國壽公司，此有二張郵政劃撥儲金
    存款收據附卷可稽，其犯罪後已深知悔悟，態度尚佳等一切情狀，分別量處如主
    文所示之刑，並諭知其應執行之刑。另被告乙○○前未曾受有期徒刑以上刑之宣
    告，有台灣花蓮地方法院檢察署刑案資料查註紀錄表一紙在卷足憑，因一時失慮
    ，偶罹刑典，事後已坦承犯行，深具悔意，經此刑之宣告後，應知警惕而無再犯
    之虞，本院因認暫不執行其刑為當，予以宣告緩刑三年，用啟自新。末查，偵查
    卷內第三、四頁之壽險貸款給付收據二份上丙○○之署押二枚均係被告所偽造，
    並應依刑法第二百十九條規定宣告沒收，而被告盜用丙○○印章所蓋之印文，並
    非偽造印章之印文，爰不另為沒收之諭知（最高法院四十八年台上字第一一三號
    判例意旨參照），併此敘明。
據上論斷，應依刑事訴訟法第二百九十九條第一項前段，刑法第二百十六條、第二百
十條、第三百三十九條第一項、第三百三十六條第二項、第五十五條、第五十一條第
五款、七十四條第一款、第二百十九條，罰金罰鍰提高標準條例第一條前段，判決如
主文。
本案經檢察官李子春到庭執行職務
中      華      民      國    八十九    年      五      月    十  七    日
                                      臺灣花蓮地方法院刑事庭
                                          法  官  林  國  泰
如不服本判決，應於判決送達後十日內，向本院提出上訴狀。
附錄本案論罪科刑法條：
刑法第二百十六條：
刑法第二百十條：
刑法第三百三十九條第一項：
刑法第三百三十六條第二項：


司法院資訊處製作；財團法人民間司法改革基金會備份。
